臺灣新竹地方法院刑事判決
110年度金訴字第104號
公  訴  人  臺灣新竹地方檢察署檢察官
被      告  謝仁欽



上列被告因違反洗錢防制法等案件，經檢察官提起公訴（110年
度偵字第50號），本院判決如下：
    主    文
謝仁欽幫助犯洗錢防制法第十四條第一項之一般洗錢罪，累犯，
處有期徒刑參月，併科罰金新臺幣壹萬元，罰金如易服勞役，以
新臺幣壹仟元折算壹日。
    犯罪事實
一、謝仁欽依其社會生活經驗及智識程度，雖預見若將其所有金
    融帳戶提款卡及密碼提供他人使用，可能幫助他人作為收受
    及提領詐欺取財犯罪所得之工具，他人提領後即產生遮斷資
    金流動軌跡以逃避國家追訴、處罰之效果，仍基於縱令他人
    將其所提供之金融帳戶用以實行詐欺取財及洗錢，亦不違背
    其本意之幫助詐欺取財及幫助洗錢之不確定故意，於民國10
    9年2月14日，前往中華郵政股份有限公司新豐山崎郵局，申
    請掛失並補發其向該局所申辦帳號0000000-0000000號帳戶
    之存摺及提款卡後，於109年4月23日前之不詳時間，在不詳
    處所，將其上開郵局帳戶之存摺、提款卡及密碼，以不詳方
    式提供予不詳詐欺集團成員收受，以此方式幫助該詐欺集團
    成員為詐欺取財犯行時，方便取得贓款，並掩飾、隱匿詐欺
    取財犯罪所得之去向及所在，而不易遭人查緝。嗣該詐欺集
    團成員共同基於意圖為自己不法所有之詐欺取財及洗錢之犯
    意聯絡，於109年4月23日16時43分許起，陸續撥打電話予黃
    登貴，假冒為黃登貴之表哥「鄧茂鑫」，對黃登貴佯稱：要
    投資急需借款云云，致黃登貴信以為真而陷於錯誤，遂依指
    示於109年4月24日13時10分許，匯款新臺幣（下同）18萬元
    至謝仁欽之上開郵局帳戶內，該詐欺集團成員旋於同日13時
    56分、13時57分、13時59分許，持謝仁欽所提供上開郵局帳
    戶之提款卡，依序提領現金6萬元、6萬元、3萬元，復於同
    日14時11分許，跨行轉帳3萬元至其他帳戶內，而將該筆款
    項提領及轉出一空，藉此掩飾、隱匿上開詐欺所得款項之去
    向及所在。嗣黃登貴察覺有異，經報警處理而查獲上情。
二、案經黃登貴訴由桃園市政府警察局龍潭分局報告臺灣桃園地
    方檢察署檢察官陳請臺灣高等檢察署檢察長核轉臺灣新竹地
    方檢察署檢察官偵查後提起公訴。
    理    由
一、證據能力：
　　按被告以外之人於審判外之陳述，雖不符刑事訴訟法第159
    條之1至第159條之4之規定，而經當事人於審判程序同意作
    為證據，法院審酌該言詞陳述或書面陳述作成時之情況，認
    為適當者，亦得為證據；當事人、代理人或辯護人於法院調
    查證據時，知有第159條第1項不得為證據之情形，而未於言
    詞辯論終結前聲明異議者，視為有前項之同意，刑事訴訟法
    第159條之5定有明文。其立法意旨在於傳聞證據未經當事人
    之反對詰問予以核實，原則上先予排除。惟若當事人已放棄
    反對詰問權，於審判程序中表明同意該等傳聞證據可作為證
    據；或於言詞辯論終結前未聲明異議，基於尊重當事人對傳
    聞證據之處分權，及證據資料愈豐富，愈有助於真實發見之
    理念，且強化言詞辯論主義，使訴訟程序得以順暢進行，上
    開傳聞證據亦均具有證據能力。查本判決以下所引用具傳聞
    性質之證據資料，檢察官、被告謝仁欽於本院表示同意作為
    證據（見本院卷第119-122頁），並經本院於審判期日依法
    踐行調查證據程序，檢察官、被告就上開證據之證據能力均
    未爭執，於言詞辯論終結前亦未聲明異議，本院審酌前開證
    據資料作成或取得之狀況，並無違法取證或其他瑕疵，亦無
    顯不可信之情況，且與待證事實具有關連性，故認為適當而
    得作為證據，揆諸上開規定，應具有證據能力。
二、認定犯罪事實所憑之證據及理由：
　　訊據被告固自承上開郵局帳戶為其申辦，且曾於109年2月14
    日申請掛失並補發該帳戶之存摺及提款卡等情，惟矢口否認
    有上揭幫助詐欺取財及幫助洗錢犯行，辯稱：我沒有交付郵
    局帳戶存摺、提款卡，我的存摺、提款卡都遺失了，不知道
    是如何被拿去詐欺使用云云。經查：
(一)上開中華郵政股份有限公司新豐山崎郵局帳號0000000-0000
    000號帳戶為被告本人所申辦，被告並曾於109年2月14日申
    請掛失並補發該帳戶之存摺及提款卡等事實，為被告於警詢
    、檢察事務官詢問及本院準備程序時自承在卷（見桃園地檢
    偵卷第20頁、新竹地檢偵卷第39頁反面、本院卷第118頁）
    ，且有被告上開郵局帳戶開戶基本資料（見桃園地檢偵卷第
    67頁）、中華郵政股份有限公司110年1月14日儲字第110001
    2366號函所檢送被告上開郵局帳戶開戶資料、存簿及金融卡
    變更資料、客戶歷史交易清單（見新竹地檢偵卷第17-22頁
    ）附卷可憑，自堪認定。又告訴人黃登貴確有於上揭時間，
    遭前揭不詳詐欺集團成員，以上揭方式對其施用詐術，致其
    陷於錯誤，而匯款18萬元至被告上開郵局帳戶內，並旋即遭
    提領及轉出一空等事實，業據證人即告訴人於警詢時證述明
    確（見桃園地檢偵卷第7-9頁），且有內政部警政署反詐騙
    諮詢專線紀錄表、金融機構聯防機制通報單、告訴人提供之
    郵政存簿儲金簿明細及無摺存款匯款單影本（見桃園地檢偵
    卷第41-43頁、第47頁、第55-59頁）、被告上開郵局帳戶之
    客戶歷史交易清單（見桃園地檢偵卷第69頁、新竹地檢偵卷
    第22頁）在卷可稽，亦堪認定。足見被告所申辦之上開郵局
    帳戶確有遭前揭不詳詐欺集團成員用作詐欺取財及洗錢工具
    ，以之作為詐欺告訴人之收受、提領及轉出詐欺所得款項使
    用至明。
(二)被告雖以前揭情詞置辯。惟查：
 1、被告對於上開郵局帳戶存摺及提款卡之遺失及使用情形，於
    警詢時供稱：我的郵局存摺跟提款卡於109年2月跟4月各遺
    失過一次云云（見桃園地檢偵卷第21頁）；於檢察事務官詢
    問時先是供稱：我的帳戶存摺、提款卡掉了好幾年，忘記是
    幾年前，我都沒處理云云，後改稱：我因為辦理紓困，重新
    辦過存摺、提款卡，我都放在土地廟，就掉了，我有去山崎
    派出所報案，因為我辦紓困沒下來，就沒再去申請存摺、提
    款卡云云（見新竹地檢偵卷第39-41頁）；於本院訊問時再
    改稱：109年3、4月份，我有申請紓困的錢，有1萬到3萬元
    ，存到我的存摺，我就去領云云（見本院卷第69頁）；嗣又
    於本院審理時供稱：我於109年2月14日到郵局重新補發存摺
    、提款卡後，就沒有再使用帳戶，因為當初是用來申請紓困
    ，但後來都沒有用到云云，後再改稱：109年2月26日2筆各1
    千元存提款是我做的，我存1千元，之後再存5百元，我有領
    2百元、3百元各1次，過了沒多久帳戶就掉了云云（見本院
    卷第171頁），可見其不僅無法交代上開郵局帳戶存摺及提
    款卡之具體遺失細節，其所稱遺失之時間、有無報案處理、
    有無領得紓困款項、遺失前之使用情形等亦前後不一，說詞
    反覆，可信度甚值存疑。且其前開所稱曾向山崎派出所報案
    乙節，經臺灣新竹地方檢察署檢察事務官致電新竹縣政府警
    察局新湖分局山崎派出所查詢確認並無此情，此有該署公務
    電話紀錄單在卷可憑（見新竹地檢偵卷第42頁）；又其前開
    所稱有領取紓困款項1萬至3萬元乙節，亦與卷附被告上開郵
    局帳戶之客戶歷史交易清單所示之交易紀錄不符（見新竹地
    檢偵卷第22頁），更徵被告所辯多所不實。況金融帳戶存摺
    、提款卡為個人理財之重要工具，本件倘真如被告所言係遺
    失存摺、提款卡，以被告之智識、經驗，衡情當知要申報掛
    失，應無不加理會之理，然依被告上開郵局帳戶之存簿及金
    融卡變更資料所示，被告於109年2月14日申請掛失並補發存
    摺及提款卡後，至該帳戶被列為警示帳戶前，並未再有掛失
    之紀錄（見新竹地檢偵卷第18-21頁），此顯與常情不符。
    是被告辯稱其上開郵局帳戶之存摺及提款卡遺失云云，除其
    個人空言辯解外，並無任何實據可憑，而其所辯又有前揭諸
    多瑕疵及不合情理之處，已難採信。
 2、又被告於檢察事務官詢問及本院訊問時雖陳稱：我沒有把郵
    局帳戶提款卡密碼告訴別人，我不知道詐騙集團為何會知道
    我的密碼云云（見新竹地檢偵卷第40頁、本院卷第69頁）。
    惟按郵局提款卡密碼須設定6至12位數，每一位數為0至9共1
    0個數字任選，可能產生之排列組合極多，單以6位數密碼而
    言即多達100萬種可能之排列組合，且持提款卡操作自動櫃
    員機，若連續3次輸入密碼錯誤即會遭鎖卡而無法使用，故
    單純持有提款卡而不知密碼之人欲隨機輸入正確密碼成功提
    領款項之機率實微乎其微、趨近於零。是本件詐欺集團若非
    自被告處取得提款卡密碼，斷無隨機猜中之可能，更無甘冒
    輸入密碼錯誤達3次遭鎖卡致無法提領詐得款項之風險而使
    用遺失提款卡作為犯罪工具之必要。復觀之卷附被告上開郵
    局帳戶之客戶歷史交易清單所示，被告於109年2月14日申請
    掛失並補發存摺及提款卡時，帳戶餘額僅有79元，之後雖有
    短暫金流進出，但存款幾乎提領殆盡，於109年4月24日告訴
    人匯入18萬元之前，帳戶餘額僅剩15元（見新竹地檢偵卷第
    22頁），此核與一般提供帳戶幫助他人作為詐欺人頭帳戶使
    用者，通常係交付餘額已所剩無幾之帳戶，以避免自身損失
    之情形，亦不謀而合。
 3、再者，申辦金融帳戶須填載申請人姓名、年籍、地址等個人
    資料，且須提供身分證明文件以供查核，故金融帳戶資料可
    與開戶人真實身分相連結，乃檢警追查犯罪者之重要線索，
    故詐欺集團為避免遭到查緝，並能確實保有施用詐術所詐得
    之犯罪所得，通常會於實施詐騙前先取得與自身無關聯，且
    可正常存提款之金融帳戶作為供被害人匯入款項及事後提領
    犯罪所得之用。且詐欺集團既知利用他人之帳戶掩飾、隱匿
    犯罪所得，應知社會上一般人倘有帳戶提款卡遺失之情形，
    為防止拾得之人盜領存款或供作不法使用，於發現後當會立
    即報警或向金融機構辦理掛失止付，於此情形下，詐欺集團
    如仍以該帳戶作為犯罪工具，則在被害人將款項匯入該帳戶
    後，極有可能因帳戶所有人掛失止付而無法提領，則其大費
    周章從事犯罪之行為，卻只能白白替原帳戶所有人匯入金錢
    ，而無法達成犯罪之目的，詐欺集團為避免此情，自無可能
    貿然使用他人遺失之提款卡作為犯罪工具。況在現今社會上
    ，仍不乏許多貪圖小利出售、出租帳戶供他人使用之人，詐
    欺集團成員僅需支付少許對價或利用信用貸款、應徵工作等
    將來利益為誘餌，即可取得可供其在某一段期間完全支配掌
    控之金融帳戶，殊無冒險使用來歷不明之遺失提款卡之必要
    。是詐欺集團所使用之帳戶，必為其確信能有效掌控之帳戶
    ，以確保能順利取得詐欺所得款項，若非確信該帳戶所有人
    不會報警或掛失止付，當不會以該帳戶從事犯罪。申言之，
    詐欺集團使用之人頭帳戶，當係帳戶所有人同意交付其使用
    者。從而，本案詐騙告訴人之前揭詐欺集團既能使用被告之
    上開郵局帳戶供作收受提領詐欺所得款項之用，且得以輸入
    正確密碼順利提款轉帳，可見該帳戶提款卡及密碼係經被告
    同意而提供予該詐欺集團成員使用，至堪認定。被告辯稱其
    係遺失帳戶存摺、提款卡云云，顯非實情，自不可採。
 4、按刑法上之故意，可分為確定故意（直接故意）與不確定故
    意（間接故意或未必故意），所謂不確定故意，係指行為人
    對於構成犯罪之事實，預見其發生而其發生並不違背其本意
    者，刑法第13條第2項定有明文。又按刑法第30條之幫助犯
    ，係以行為人主觀上有幫助故意，客觀上有幫助行為，即對
    於犯罪與正犯有共同認識，而以幫助意思，對於正犯資以助
    力，但未參與實行犯罪之行為者而言。幫助犯之故意，除需
    有認識其行為足以幫助他人實現故意不法構成要件之「幫助
    故意」外，尚需具備幫助他人實現該特定不法構成要件之「
    幫助既遂故意」，惟行為人只要概略認識該特定犯罪之不法
    內涵即可，無庸過於瞭解正犯行為之細節或具體內容，此即
    學理上所謂幫助犯之「雙重故意」。而金融帳戶係個人資金
    流通之交易工具，事關帳戶申請人個人之財產權益，進出款
    項亦將影響其個人社會信用評價，極具專屬性，且金融機構
    開立帳戶多無特殊限制，一般民眾皆得以存入最低開戶金額
    之方式申請之，一般人可在不同之金融機構申請多數之存款
    帳戶使用，此乃眾所周知之事實，如非供作不法用途，任何
    人大可以自己名義申請開戶，實無需使用他人帳戶。且金融
    帳戶與提款卡、密碼結合，尤具專有性，若落入不明人士手
    中，更極易被利用為取贓之犯罪工具，是以金融帳戶具有強
    烈之屬人性及隱私性，應以本人使用為原則，衡諸常情，若
    非與本人有密切關係或特殊信賴關係，實無任意供他人使用
    之理，縱有交付個人帳戶供他人使用之特殊情形，亦必會先
    行了解他人使用帳戶之目的始行提供，並儘速要求返還。又
    詐欺集團經常利用收購、租用之方式取得他人帳戶，亦可能
    以應徵工作、薪資轉帳、質押借款、辦理貸款等不同名目誘
    使他人交付帳戶，藉此隱匿其財產犯罪之不法行徑，規避執
    法人員之查緝，並掩飾、確保因自己犯罪所得之財物，類此
    在社會上層出不窮之案件，已廣為新聞傳播媒體所報導，政
    府有關單位亦致力宣導民眾多加注意防範，是避免此等專屬
    性甚高之物品被不明人士利用為犯罪工具，當為具有正常智
    識者在一般社會生活中所應有之認識。本件被告之智識正常
    ，且行為時已係年逾50歲之成年人，具有相當之社會生活經
    驗，並非心智有缺陷或與社會隔絕而無常識之人，其對此自
    難諉為不知。是被告當知提供上開郵局帳戶之存摺、提款卡
    及密碼予他人後，顯已無法控管該帳戶如何使用，一旦被用
    作不法用途，其亦無從防阻，其對於該帳戶嗣後被詐欺集團
    利用作為收受及提領詐欺犯罪所得之工具，自已有預見，猶
    仍將該帳戶資料提供予他人，容任該帳戶可能遭他人持以作
    為詐騙他人所用之風險發生，其主觀上顯具有縱有人利用上
    開帳戶實施詐欺取財犯罪之用，亦容任其發生之不確定故意
    甚明。
 5、再一般金融帳戶結合提款卡及密碼可作為匯入、轉出、提領
    款項等用途，此乃眾所周知之事，則被告將上開郵局帳戶之
    提款卡及密碼提供予他人使用，其主觀上自已認識到上開帳
    戶可能作為對方收受、提領款項使用甚明。且依被告之智識
    、經驗，當知其交付該帳戶資料後，即會喪失實際控制權，
    除非及時將提款卡辦理掛失，否則一旦遭對方提領出現金，
    即無從追索該帳戶內資金之去向及所在。是被告對於其上開
    帳戶後續資金流向實有無法追索之可能性，對於匯入該帳戶
    內之資金如經持有提款卡者提領，已無從查得，形成金流斷
    點，將會產生遮斷金流以逃避國家追訴、處罰之效果，主觀
    上顯有認識。是以，被告對於其提供上開帳戶資料，使詐欺
    集團成員得以利用該帳戶收受詐欺所得款項，並加以提領，
    而形成資金追查斷點之洗錢行為既有預見，猶提供該帳戶提
    款卡及密碼供對方使用，其主觀上顯有縱有人利用其上開帳
    戶作為洗錢之用，亦容任其發生之幫助洗錢之不確定故意，
    亦堪認定。
(三)綜上所述，被告前揭所辯，要屬卸責之詞，不足採信。本件
    事證明確，被告犯行堪以認定，應依法論科。
三、論罪科刑：
(一)按行為人提供金融帳戶提款卡及密碼予不認識之人，非屬洗
    錢防制法第2條所稱之洗錢行為，不成立同法第14條第1項一
    般洗錢罪之正犯；如行為人主觀上認識該帳戶可能作為收受
    及提領特定犯罪所得使用，他人提領後即產生遮斷資金流動
    軌跡以逃避國家追訴、處罰之效果，仍基於幫助之犯意而提
    供，應論以幫助犯同法第14條第1項之一般洗錢罪（最高法
    院108年度台上大字第3101號刑事裁定意旨參照）。故核被
    告所為，係犯刑法第30條第1項前段、洗錢防制法第14條第1
    項之幫助一般洗錢罪及刑法第30條第1項前段、第339條第1
    項之幫助詐欺取財罪。被告係以一行為而觸犯幫助一般洗錢
    及幫助詐欺取財之二罪名，為想像競合犯，應依刑法第55條
    規定，從一重之幫助一般洗錢罪處斷。又被告①前於104年間
    ，因施用第二級毒品案件，經本院以104年度竹簡字第641號
    判決判處有期徒刑6月確定；②於105年間，因施用第二級毒
    品案件，經本院以105年度竹北簡字第72號判決判處有期徒
    刑6月確定；③於105年間，因施用第二級毒品案件，經本院
    以105年度審易字第611號判決判處有期徒刑6月確定，前揭②
    、③案嗣經本院以105年度聲字第1702號裁定應執行有期徒刑
    11月確定，與①案接續執行，於106年6月23日縮短刑期假釋
    出監，嗣經撤銷假釋，入監執行殘刑有期徒刑1月又27日，
    於107年1月17日執行完畢等情，有臺灣高等法院被告前案紀
    錄表附卷可稽，被告受徒刑之執行完畢後，5年以內故意再
    犯本案有期徒刑以上之罪，固為累犯，然參諸司法院大法官
    釋字第775號解釋意旨，構成累犯者苟不分情節，基於累犯
    者有其特別惡性及對刑罰反應力薄弱之立法理由，一律加重
    最低本刑，將可能致生行為人所受之刑罰超過其所應負擔罪
    責之情而不符罪刑相當原則，為避免發生罪刑不相當之情形
    ，法院就個案應依解釋意旨，裁量是否加重最低本刑。是以
    ，本院衡酌被告構成累犯之前罪均為施用毒品罪，與本案之
    犯罪型態、原因、侵害法益有異，罪質不同，如適用刑法第
    47條第1項累犯規定加重其刑，尚與憲法罪刑相當原則、比
    例原則有違，故不予加重其刑。再被告以幫助他人犯罪之意
    思而參與犯罪構成要件以外之行為，為幫助犯，衡諸其犯罪
    情節，爰依刑法第30條第2項之規定，按正犯之刑減輕之。
(二)爰以行為人之責任為基礎，審酌被告將上開郵局帳戶存摺、
    提款卡及密碼提供予不詳詐欺集團成員作為詐欺取財及洗錢
    工具使用，破壞社會治安及金融交易秩序，使從事詐欺犯罪
    之人藉此輕易於詐騙後取得財物，並製造金流斷點，導致檢
    警難以追查，增加被害人尋求救濟之困難，所為實不足取，
    並衡酌被告犯罪後未能坦認犯行，態度非佳，又告訴人遭詐
    欺損失之金額雖非輕，惟渠已於本院表示不欲對被告求償，
    希望法院對被告從輕處理之意（見本院卷第173頁），復考
    量被告前有多項犯罪前科，有前揭臺灣高等法院被告前案紀
    錄表可參，素行非佳，暨其自陳學歷為國中肄業之智識程度
    、現為遊民（見本院卷第171-172頁）、其經濟狀況不佳，
    有其提出之家庭清寒證明在卷可參（見本院卷第175頁）之
    生活狀況等一切情狀，量處如主文所示之刑，並就所科罰金
    部分諭知易服勞役之折算標準。
四、另本案依卷內證據尚不足以認定被告已有因提供上開金融帳
    戶資料而取得任何對價，自難認被告有實際獲取犯罪利得，
    本院自無從宣告沒收或追徵，附此說明。
據上論斷，應依刑事訴訟法第299條第1項前段，判決如主文。
本案經檢察官賴佳琪提起公訴，由檢察官陳中順到庭執行職務。
中　　華　　民　　國　　110 　年　　9 　　月　　13　　日
                  刑事第八庭  審判長法　官  廖素琪
                                    法  官  林哲瑜
                                    法  官  潘韋廷
以上正本證明與原本無異。
如不服本判決應於收受本判決後20日內向本院提出上訴書狀，上
訴書狀應敘述具體理由。上訴書狀未敘述上訴理由者，應於上訴
期間屆滿後20日內補提理由書狀於本院(均須按他造當事人之人
數附繕本 )「切勿逕送上級法院」。 
告訴人或被害人如對於本判決不服者，應具備理由請求檢察官上
訴，其上訴期間之計算係以檢察官收受判決正本之日期為準。
中　　華　　民　　國　　110 　年　　9 　　月　　13　　日
                                   書記官   田宜芳
附錄論罪法條全文：
刑法第30條
幫助他人實行犯罪行為者，為幫助犯。雖他人不知幫助之情者，
亦同。
幫助犯之處罰，得按正犯之刑減輕之。
刑法第339條
意圖為自己或第三人不法之所有，以詐術使人將本人或第三人之
物交付者，處5年以下有期徒刑、拘役或科或併科50萬元以下罰
金。
以前項方法得財產上不法之利益或使第三人得之者，亦同。
前二項之未遂犯罰之。
洗錢防制法第14條
有第二條各款所列洗錢行為者，處7年以下有期徒刑，併科新臺
幣5百萬元以下罰金。
前項之未遂犯罰之。
前二項情形，不得科以超過其特定犯罪所定最重本刑之刑。
洗錢防制法第2條
本法所稱洗錢，指下列行為：
一、意圖掩飾或隱匿特定犯罪所得來源，或使他人逃避刑事追訴
    ，而移轉或變更特定犯罪所得。
二、掩飾或隱匿特定犯罪所得之本質、來源、去向、所在、所有
    權、處分權或其他權益者。
三、收受、持有或使用他人之特定犯罪所得。